【裁判字號】    99,易,2063
【裁判日期】    990806
【裁判案由】    偽造文書
【裁判全文】
臺灣臺中地方法院刑事判決              99年度易字第2063號
公  訴  人  臺灣臺中地方法院檢察署檢察官
被      告  乙○○
上列被告因偽造文書案件，經檢察官提起公訴（98年度偵字第17
971、23352號），本院判決如下：
    主    文
乙○○犯行使偽造特種文書罪，處拘役伍拾伍日，如易科罰金以
新臺幣壹仟元折算壹日。
    犯罪事實
一、乙○○係設於台中縣潭子鄉○○路○段246巷之1號「環宇租
    車行」之實際負責人，其於98年3月間，明知牌照5116-NA號
    之車牌（該牌照號碼之自小客車，引擎號碼為000000000D，
    現屬丙○○所有）係由姓名年籍不詳之成年男子，在不詳時
    間、地點所偽造，竟基於行使偽造特種文書之犯意，將前開
    偽造之車牌兩面，懸掛於牌照號碼不詳之自小客車（下稱系
    爭車輛），持以行使，出租予不知情之甲○○（偽造文書部
    分經臺灣臺中地方法院檢察署檢察官為不起訴處分，另以系
    爭車輛涉犯詐欺部分則經提起公訴訴），足以生損害於監理
    機關對車輛牌照管理之正確性、車牌5116－NA號自小客車之
    真正車主丙○○及承租人安若宇。嗣甲○○因駕駛懸掛前開
    偽造車牌之自小客車遭警方查獲，始循線查悉上情。
二、案經臺中市警察局移送臺灣臺中地方法院檢察署檢察官偵查
    起訴。
    理    由
一、證據能力之說明：
  (一)按被告以外之人於審判外之陳述，雖不符刑事訴訟法第15
      9條之1至第159條之4之規定，然經當事人於審判程序同意
      作為證據，法院審酌該言詞陳述作成時之情況，認為適當
      者，亦得為證據；當事人、代理人或辯護人於法院調查證
      據時，知有刑事訴訟法第159條第1項不得為證據之情形，
      而未於言詞辯論終結前聲明異議者，視為有前項之同意，
      刑事訴訟法第159條之5定有明文。查證人丙○○、彭耀燭
      、張元科、蔡慶昌、甲○○、董純君等人警詢所為之證言
      ，固屬審判外之陳述，惟檢察官、被告於本院審理中並不
      爭執其證據能力，亦未曾於言詞辯論終結前聲明異議，本
      院審酌上開陳述作成時之情況，並無違法取證之瑕疵，且
      為證明犯罪事實存否所必要，認以之作為證據，應屬適當
      ，揆諸上開規定，各該證人此部分於審判外之陳述，均有
      證據能力，自得作為證據。
  (二)證人甲○○於偵查中經具結之證言，按卷內資料查無顯不
      可信之情形，依刑事訴訟法第159條之1第 2項規定，亦認
      有證據能力，當得作為證據。
二、前開犯罪事實，業經被告乙○○在本院審理時坦承不諱（見
    本院卷第14頁背面），核與證人即系爭車輛承租人甲○○於
    警詢、偵查中指證向被告租用懸掛偽造車牌5116－NA號自小
    客車等情（見警卷第5、6頁、98年度他字第3005號偵查卷第
    17、18、40頁）及證人即環宇租車行員工董純君在警詢證述
    被告為該車行負責人等語（見警卷第26、27頁）相符，復經
    證人彭耀燭（見警卷第45至47頁）、丙○○（見警卷第22至
    24、30至32頁）、張元科（見警卷第56、57頁）、蔡慶昌（
    見警卷第50至第54頁）分別於警詢證述真正車牌5116－NA號
    自小客車所有權轉讓經過等情甚詳，並有卷附內容為「5116
    -NA」之便條紙1張（見警卷第95頁）、彩鴻實業有限公司98
    年4月29日鴻字第98042901號函暨所附車牌比對照片4幀（見
    警卷第84至86頁)、汽車讓渡書1份及新竹縣當舖商業同業公
    會證明書 1紙（見警卷第97、98頁）在卷足參，且有懸掛該
    偽造車牌5116-NA之自小客車一輛（含偽造牌照5116-NA之車
    牌兩面）可資佐證，足證上揭真正車牌5116－NA號自小客車
    最初係由彭耀燭持向蔡慶昌所經營之中華當鋪抵押借款，嗣
    彭耀燭無力還款而由蔡慶昌所委託之車商張元科買走後，再
    轉賣給現任車主丙○○，該車與本件系爭車輛並非同一輛車
    且該車之車牌才係真正，而系爭車輛係由甲○○向被告承租
    ，並經警方搜索「環宇租車行」後扣得前開被告所抄下載有
    內容為「5116－NA」之便條紙等情均確屬真實。又被告從事
    汽車出租業，對車牌之真偽，當具相當之辨識能力，其將偽
    造之車牌懸掛在系爭車輛上，持以行使，出租於予不知情之
    甲○○，當足以生損害於監理機關對車輛牌照管理之正確性
    、車牌5116－NA號自小客車之真正車主丙○○及承租人安若
    宇。是被告行使偽造特種文書之犯罪事證已臻明確，其犯行
    自堪認定，應依法論罪科刑。
三、按汽車牌照為公路監理機關所發給，固具有公文書性質，惟
    依道路交通安全規則第 8條之規定，汽車牌照僅為行車之許
    可憑證，應屬刑法第212條所列特許證之一種(最高法院63年
    台上字第1550號判例參照)。核被告所為，係犯刑法第216條
    、第 212條之行使偽造特種文書罪。爰審酌被告有犯罪紀錄
    之品性（參卷附臺灣高等法院被告前案紀錄表），高職肄業
    之智識程度，經濟小康之生活狀況（見警卷第16頁被告警詢
    筆錄受詢問人資料），其犯行除侵害真正車主及承租人外，
    尚損及監理機關對汽車車牌管理正確性之法益，亦造成警察
    機關取締違規及追查犯罪之困難，惟於本院審理中能坦認犯
    行，尚具悔意之犯後態度，及其犯罪之動機、方法、目的等
    一切情狀，量處如主文所示之刑，並諭知易科罰金之折算標
    準。又扣案之偽造牌照5116－NA車牌兩面，雖為供上開行使
    偽造特種文書犯罪所用之物，惟並無任何證據得證明係被告
    所有，無從依刑法第38條第1項第2款規定宣告沒收，附此敘
    明。
四、據上論斷，應依刑事訴訟法第299條第 1項前段、刑法第216
    條、第212條、第41條第 1項前段，刑法施行法第1條之1第1
    項、第2項前段，判決如主文。
本案經檢察官丁○○到庭執行職務。
中    華    民    國    99    年    8     月    6     日
              刑事第四庭    法  官  張恩賜
以上正本證明與原本無異。
如不服本判決，應於收受判決後10日內向本院提出上訴書狀，並
應敘述具體理由；其未敘述上訴理由者，應於上訴期間屆滿後20
日內向本院補提理由書（均須按他造當事人之人數附繕本）「切
勿逕送上級法院」。
                            書記官  黃舜民
中    華    民    國    99    年    8     月    6     日
附錄本案論罪科刑法條
刑法第212條：
偽造、變造護照、旅券、免許證、特許證及關於品行、能力服務
或其他相類之證書、介紹書，足以生損害於公眾或他人者，處一
年以下有期徒刑、拘役或三百元以下罰金。
刑法第216條：
行使第二百十條至第二百十五條之文書者，依偽造、變造文書或
登載不實事項或使登載不實事項之規定處斷。

司法院資訊處製作；財團法人民間司法改革基金會備份。
